【裁判字號】    89,台上,6871
【裁判日期】    891110
【裁判案由】    偽造文書
【裁判全文】
最高法院刑事判決                              八十九年度台上字第六八七一號
    上訴人  台灣高等法院檢察署檢察官
    被  告  甲○○
右上訴人因被告偽造文書案件，不服台灣高等法院中華民國八十九年八月十七日第二
審更審判決（八十八年度重上更(三)字第二五五號，起訴案號：台灣板橋地方法院檢察
署八十二年度偵字第二○九八四號），提起上訴，本院判決如左：
    主  文
原判決撤銷，發回台灣高等法院。
    理  由
本件原判決以公訴意旨略稱：被告甲○○與施麗幸、陳銅遠等三人，分別係順記小客
車租賃有限公司（下稱順記公司）、宏通小客車租賃有限公司（下稱宏通公司）、天
相小客車租賃有限公司（下稱天相公司）之負責人，共同意圖為自己不法之所有，於
民國八十年五月起至八十年六月中旬，在台北市○○路○段五五號，以天相公司及宏
通公司之名義，虛以附條件買賣之分期付款方式，連續向進輪貿易股份有限公司（下
稱進輪公司）先後六次詐購車牌000－0000號、000－0000號、000
－0000號、000－0000號、000－0000號、000－0000號等
六部小客車，並偽刻吳照子、薛淮濃、王永坤等人之印章，蓋用於上開買賣契約書之
保證人欄，及順記公司之華僑商業銀行永和分行板橋辦事處第四九○－六三○號帳戶
、票號：ＡＡ0000000－000號、ＡＡ0000000－000號、ＡＡ0
000000－000、ＡＡ0000000－000號、ＡＡ0000000－0
00號之支票背面，偽造吳照子、薛淮濃及王永坤等人之背書，足以生損害於上開三
人，張、施及陳等三人，並持前揭有偽造背書之支票交付進輪公司，佯以清償車款，
約定在車款繳清前，汽車所有權仍屬進輪公司所有，嗣於八十年十二月十日起，前開
交付之支票紛紛退票，拒不付分期付款，經進輪公司屢催付款，皆未獲置理，進輪公
司乃於八十一年十一月十九日經法院民事執行程序取回其中000－0000號、0
00－00000號、000－0000號小客車，而其餘三都小客車，其三人既不
付款，又將之隱匿，使告訴人公司無從尋獲，方知受騙。案經被害人進輪公司訴請偵
辦。因認甲○○涉有刑法第二百十六條、第二百十條之行使偽造私文書罪、刑法第三
百三十九條第一項之詐欺罪嫌云云；經審理結果，認被告之犯罪不能證明，因而撤銷
第一審之判決，改判諭知被告無罪，固非無見。
惟查：(一)證人吳照子於偵查時供稱：「七十八年間，被告第一次購買喜美車一台時，
由其作保」等語，證人王永坤於原審供稱：「甲○○有一部喜美車，我僅答應他那次
作過保證人」（原審卷(二)）；如果無訛，則吳照子、王永坤似未於被告購買裕隆車時
為其作保，原判決於理由內說明：「被告確曾因購買與本案無關之裕隆及喜美自小客
車而請證人吳照子、王永坤做保證人」（原判決正本第六頁），核與上引卷內資料不
符，又被告於偵查中對檢察官所問：「有無以附條件買賣方式向進輪公司買汽車﹖」
，供稱：「有，我是以順記公司名義買的，支票是順記的，訂約以天相及弘通公司之
名」，又問：「訂約你的部分有幾部﹖」，供稱：「六部均我的支票」，又問：「吳
照子、王永坤、黃燕雲等人呢﹖」，供稱：「吳是我母親，王是我朋友，我有請他（
們）於買車時作保」（偵查卷第八十五頁正反面）；前後對照，似指順記公司以天相
公司及弘通公司名義向進輪公司購買本件六輛汽車時，由吳照子、王永坤作保，乃原
判決於理由欄說明：「被告上開偵查中之供述，其真意應係指被告於本件案發前，曾
找吳照子、王永坤為其購買一部裕隆及喜美自小客車充作保證人，與本案無涉」（原
判決正本第四頁及第五頁），亦有違誤。(二)證人張仁德於原法院前審供稱：「我有在
他們公司辦對保，甲○○說他母親身體不好，他帶回處理，我說的他們是指甲○○」
（原法院更二卷第二十三頁），於原審供稱：「吳照子生病，甲○○帶回去給他簽章
後再帶回給我」（原審卷第三十頁）；如果無誤，本件行使偽造文書是否由陳銅遠一
人所為而與被告全然無關﹖尚待深入查明。(三)被告於第一審供稱：「0000000
號車是我和陳銅遠合買，甲○○名字是我本人簽的，因為我第一個簽的」（第一審卷
第十八頁反面及第五十四頁），則0000000號汽車契約書上「甲○○」名字為
被告親自書寫，而該契約書上「吳照子」簽名與「甲○○」簽名之筆跡相似，另00
00000號汽車契約書上「甲○○」簽名，與上開契約上「甲○○」及「吳照子」
簽名筆跡亦甚類似，是否同一人所簽，原審未就上開相關資料送請專門機構鑑定，遽
予撤銷第一審論處被告罪刑之判決，改判諭知被告無罪，尚嫌率斷。檢察官上訴指摘
原判決不當，非無理由，應認原判決仍有撤銷發回之原因。至詐欺牽連部分，基於審
判不可分原則，併予發回。
據上論結，應依刑事訴訟法第三百九十五條前段、第三百九十六條第一項，判決如主
文。
中      華      民      國    八十九    年     十一     月      十      日
                              最高法院刑事第一庭
                                  審判長法官  施  文  仁
                                        法官  張  淳  淙
                                        法官  林  永  茂
                                        法官  黃  一  鑫
                                        法官  林  秀  夫
      右正本證明與原本無異
                                              書  記  官
中      華      民      國    八十九    年     十一     月     十五     日


司法院資訊處製作；財團法人民間司法改革基金會備份。
